臺灣高等法院高雄分院刑事判決　　　　　　　　　九十一年度上易字第一三九二號
　　上　訴　人　台灣高雄地方法院檢察署檢察官
　　被　　　告　甲○○
右上訴人因被告違反動產擔保交易法案件，不服臺灣高雄地方法院九十年度易字第三
八０號中華民國九十一年八月九日第一審判決（起訴案號：臺灣高雄地方法院檢察署
九十年度偵字第一七五０號），提起上訴，本院判決如左：
      主  文
上訴駁回。
      理  由
一、公訴意旨略以：被告甲○○於民國八十七年八月二十一日，依動產擔保交易法所
    規定之附條件買賣方式，在高雄市三民區○○○路八十號十樓之四，向告訴人裕
    融企業股份有限公司（下稱裕融公司）高雄分公司，以附條件買賣之方式，購買
    車牌號碼ＹＷ─七五九五號自小客車一輛，約定分期付款總價款為新台幣（下同
    ）八十七萬五千一百二十四元，除頭期款繳交八萬九千元外，餘款分三十六期繳
    交，自八十七年九月二十一日起，至九十年八月二十一日止，每月一期，每期繳
    交二萬四千三百零九元，並約定高雄市前鎮區○○○路五十四巷五號四樓被告甲
    ○○住處為停置該輛自小客車之地點，再為附條件買賣證明之登記。詎被告繳交
    至九十年四月二十一日後，即已繳交三十二期後，即未再按期繳交款項，並自九
    十年五月二十二日起，意圖為自己不法之利益，將上開自小客車自上址遷移至不
    詳處所，致生損害於裕融公司，因而認為被告甲○○涉犯動產擔保交易法第三十
    八條之罪嫌。
二、按犯罪事實應依證據認定之，無證據不得推定其犯罪事實；又不能證明被告犯罪
    者，應諭知無罪之判決，刑事訴訟法第一百五十四條、第三百零一條第一項分別
    定有明文。次按認定不利於被告之事實，須依積極證據，苟積極證據不足為不利
    於被告事實之認定，即應為有利於被告之認定，更不必有何有利之證據；另告訴
    人之指訴，係以使被告受刑事訴追為目的，是其陳述是否與事實相符，仍應調查
    其他證據以資審認；再認定犯罪事實所憑之證據，雖不以直接證據為為限，間接
    證據亦包括在內，然而無論為直接或間接證據，其為訴訟上之證明，須於通常一
    般人均不致有所懷疑，而得確定其為真實之程度者，始得據為有罪之認定，最高
    法院分別著有三十年上字第八一六號、五十二年臺上字第一三ＯＯ號及七十六年
    臺上字第四九八六號判例足資參照。
三、公訴意旨認被告甲○○涉犯上開罪嫌，無非以告訴代理人黃勝麟之指訴、附條件
    買賣契約書、動產擔保交易登記證明書及拘票各一份為其論據，訊據被告甲○○
    固坦承確有於右揭時間，以動產擔保交易法所定之附條件買賣方式購買該部ＹＷ
    ─七五九五號自用小客車，且於告訴人提起告訴前尚積欠四期並未清償之事實非
    虛，惟堅決否認有意圖為自己不法之利益，遷移標的物之犯行，辯稱：伊並未住
    在高雄市○○○路五十四巷五號四樓戶籍地，所以不知道車輛必須固定停放在此
    地點，伊買車時是住在高雄市○○街一五七號，後來遷到高雄市○○○路六十一
    號四樓之三，且告訴人均知悉此情等語，經查：
(一)、被告甲○○於八十七年八月二十一日，依動產擔保交易法所規定之附條件買賣方
    式，在高雄市三民區○○○路八十號十樓之四，向告訴人裕融公司高雄分公司，
    以附條件買賣之方式，購買車牌號碼ＹＷ─七五九五號自用小客車一輛，約定分
    期付款總價款為八十七萬五千一百二十四元，除頭期款繳交八萬九千元外，餘款
    分三十六期繳交，自八十七年九月二十一日起，至九十年八月二十一日止，每月
    一期，每期繳交二萬四千三百零九元，契約上並載明高雄市前鎮區○○○路五十
    四巷五號四樓被告之戶籍地為停放該輛自小客車之地點，再為附條件買賣證明之
    登記，嗣被告繳交至九十年四月二十一日後，即已繳交三十二期後，尚餘四期未
    給付，而買賣標的物並未停放在附條件買賣登記證明書所載之上開地點等事實，
    業據被告坦承上情非虛，且經告訴人公司委任之告訴代理人黃勝麟、曹維東等人
    指訴甚詳，並有附條件買賣契約書及動產擔保交易證明書各一份在卷可稽，故上
    揭事實，堪予認定。
(二)、本件附條件買賣之分期總額為八十七萬五千一百二十四元，而被告已依約履行其
    中三十二期，每期各二萬四千三百零九元，僅餘四期即金額共九萬七千二百三十
    六元未繳。換言之，被告按期履行之額數，已達於總價款百分之九十。被告若主
    觀上係基於為自己不法之利益，而為標的物遷移之行為，衡情，豈會在既已履行
    清償絕大部分分期付款債務後為之。另參諸告訴人提出由被告所出具之分期付款
    申請書所載，被告之戶籍所在地為高雄市前鎮區○○○路五十四巷五號四樓，惟
現在地址及服務單位處所，均為高雄市○○區○○街一五七號，此有上開申請書
    在卷可資憑查；再告訴人於被告遲延繳款而以存証信函向被告進行催告時，亦知
    悉被告當時係居住在高雄市○○區○○街一五七號，被告並曾提供名片及電話給
    告訴代理人一節，此業據告訴代理人黃勝麟供陳甚明，復有告訴人向被告催告繳
    款之存證信函附卷可稽，又被告嗣又遷至高雄市○○○路六十一號四樓之三，被
    告均有通知告訴人公司等情，並經告訴代理人宋芳宮到庭指証明確，故被告辯稱
    伊於簽約時之居住、營業處所為高雄市○○區○○街一五七號，最後又遷到高雄
    市○○○路六十一號四樓之三，伊亦有告知告訴人公司，且告訴人均知悉此情等
    語，洵屬有據。
(三)、按自用小客車本係供吾人行動代步所用，其機動性甚高，故車輛之停放處所，大
    抵均以使用便利及與生活起居處所是否接近為主要考量，此為公眾週知之事實。
    被告於簽約時之實際居住處既為高雄市○○區○○街一五七號，嗣又遷至高雄市
    ○○○路六十一號四樓之三，惟在契約上載明約定車輛停放地點為戶籍地之高雄
    市前鎮區○○○路五十四巷五號四樓，參諸告訴代理人黃勝麟謂：我們都是以戶
    籍地作為約定車輛停放地點等語，故被告雖因此以其戶籍地做為契約約定之車輛
    停放地點，惟被告實際居住生活之處所並非在該處，自不能以被告因工作、生活
    之所需而將標的物汽車停放在位於高雄市○○區○○街一五七號及高雄市○○○
    路六十一號四樓之三之實際居住處，即認被告係意圖為自己不法之利益，而任將
    標的物遷移。
(四)、按動產擔保交易法所定附條件買賣方式之規定中，對於標的物停放地點之約定，
    雖未列有明文，但依同法第二十七條第九款所定仍得以其他條件之記載，為雙方
    當事人成立附條件買賣契約之內容，此觀諸同法第二十八條第一項第二款之規定
    至明。故以本件附條件買賣契約中載明之停放處所，應屬同法第二十七條第九款
    所定其他條件之記載，惟此條件，無非著眼於債務人即被告若不依約定償還價款
    時，致妨害告訴人權益者，告訴人得以取回被告占有之標的物，並即時行使其權
    利，此細繹卷附附條件買賣契約書第十一條之約定及同法第二十八條第一項之規
    定甚明。本件被告既非意圖為自已不法利益，為妨礙告訴人取回占有標的物而故
    意將標的物由原停放之約定地點，遷移至不詳處所，從而告訴人於被告未依約給
    付分期債務金額時，自不能以被告未將買賣標的物停放在約定之該址，致影響其
    取回占有及出賣權（同法第二十九條第一項後段），即認被告有動產擔保交易法
    第三十八條所定之犯行。
(五)、綜上所述，本件公訴人所舉之積極證據，並不足以證明被告犯罪，且本院復查無
    其他積極證據，足資認定被告有公訴意旨論列之犯罪事實，揆諸前開說明，既不
    能證明被告犯罪，依法自應為無罪之諭知。
四、原審因而為無罪之判決，經核並無不合，檢察官上訴意旨仍執前詞，指摘原判決
    不當，自無足取，上訴為無理由，應予駁回。
據上論結，應依刑事訴訟法第三百六十八條，判決如主文。
本案經檢察官郭振昌到庭執行職務。
中    華    民    國     九十一     年      十        月      三十      日
                              臺灣高等法院高雄分院刑事第三庭
                                  審判長法官  周賢銳
                                        法官  謝宏宗
                                        法官  莊崑山
右正本證明與原本無異。
不得上訴。
                                      書記官  邱麗莉
中    華    民    國     九十一     年      十一      月      一        日
                                                              Ｋ
